【裁判字號】    98,簡上,6
【裁判日期】    980330
【裁判案由】    重利
【裁判全文】
臺灣新竹地方法院刑事判決               98年度簡上字第6號
上  訴  人
即  被  告  乙○○
            丁○○
            丙○○
上列上訴人等即被告等因重利案件，不服本院竹北簡易庭於中華
民國97年10月21日所為之97年度竹北簡字第425號刑事簡易判決
（偵查案號：97年度偵字第1185號）提起上訴，本院管轄第二審
之合議庭判決如下：
    主  文
上訴駁回。
乙○○、丁○○均緩刑年，緩刑期內均付保護管束。
丙○○緩刑貳年，緩刑期內付保護管束。
    事  實
一、乙○○與丁○○基於牟取重利之犯意聯絡，自民國96年8月
    間起，由乙○○負責出資，並在新竹縣、市區旁張貼貸
    放金錢小廣告，藉以招徠急需用款之人，丁○○負責接聽電
    話並聯繫貸款事宜，丙○○則自97年1月間起，與乙○○及
    丁○○基於犯意聯絡，陪同乙○○或丁○○共同外出放款或
    收取利息，乙○○則按月支付丁○○薪資新臺幣（下同）6
    萬元，並按收款次數支付丙○○500元或1,000元。適倪子凌
    、戊○○、甲○○急需現金，即以廣告上刊登之0000000000
    號電話與乙○○或丁○○聯絡，乙○○、丁○○或丙○○則
    於附表所示之時間、地點，趁倪子凌、戊○○及甲○○急迫
    之際，要求其等簽立本票及交付國民身分證作為質押，約明
    每10天或按月收取每期如附表所示之利息，並於扣除第1期
    利息後交付貸款金額，以此方式收取與原本顯不相當之重利
    。嗣戊○○報警並聯絡丁○○前來收取利息，而由警方於97
    年2月12日17時20分許，在新竹縣新埔鎮○○路○段11 3巷口
    ，當場查獲共同駕車前往收取利息之乙○○、丁○○及丙○○，並扣得倪子凌、戊○○及甲○○之國民身分證及本票各
    3張。
二、案經新竹縣政府警察局竹北分局報請臺灣新竹地方法院檢察
    署檢察官偵查後聲請簡易判決處刑。
    理  由
壹、證據能力部分：
    按被告以外之人於審判外之言詞或書面陳述，除法律有規定
    者外，不得作為證據；惟被告以外之人於偵查中向檢察官所
    為之陳述，除顯有不可信之情況者外，得為證據；被告以外
    之人於審判外之陳述，雖不符同法第159條之1至之4之規定
    ，而經當事人於審判程序同意作為證據，法院審酌該言詞陳
    述或書面陳述作成時之情況，認為適當者，亦得為證據。又
    當事人、代理人或辯護人於法院調查證據時，知有第159 條
    第1項不得為證據之情形，而未於言詞辯論終結前聲明異議
    者，視為有前項之同意，刑事訴訟法第159條第1項、第159
    條之1第2項、第159條之5定有明文。上開條文之立法意旨在
    於傳聞證據未經當事人之反對詰問予以核實，原則上先予排
    除。惟若當事人已放棄反對詰問權，於審判程序中表明同意
    該等傳聞證據可作為證據；或於言詞辯論終結前未聲明異議
    ，基於尊重當事人對傳聞證據之處分權，及證據資料愈豐富
    ，愈有助於真實發見之理念，且強化言詞辯論主義，使訴訟
    程序得以順暢進行，上開傳聞證據亦均具有證據能力。查本
    案證人即被害人甲○○於偵查中之陳述，核其製作筆錄過程
    ，並無違法取供或證明力明顯過低之瑕疵，所為陳述蓋係出
    於供述者之真意，並無顯不可信之情況；至於證人即被害人
    戊○○、倪子凌、甲○○於警詢時之陳述並告以要旨，且各
    經檢察官、被告等人表示意見，其等均知上述證詞屬被告以
    外之人於審判外所為之陳述，且無刑事訴訟法第159條之1至
    第159條之4所定得為證據之情形，惟其等均表示對該證據之
    調查沒有意見、未爭執證據能力，而未於言詞辯論終結前對
    該證據內容提出證據能力方面之聲明異議（見本院卷第43
    頁反面、第44頁），本院審酌上開警詢筆錄作成時，核無違
    法取證或其他瑕疵，亦無證據力明顯過低之情形，復經本院
    於審判期日就上開證據進行調查、辯論，被告於訴訟上之程
    序權已受保障，認為以之作為本案之證據亦屬適當，依據上
    開規定，前開偵查及警詢之陳述自有證據能力。
貳、實體部分：
一、認定犯罪事實所根據之證據及理由：
    訊據被告乙○○、丁○○、丙○○於警詢、偵查、本院準備
    程序及審理時，對於上開重利犯行均坦承不諱，核與證人即
    被害人甲○○於警詢及偵查中之指述、證人即被害人戊○○
    、倪子凌於警詢時之指述等情節相符（見97年度偵字第1185
    號第18至19頁、第20至21頁、第57至58頁、第59至60頁、第
    123至124頁），復有贓物認領保管單、扣押物品清單、臺灣
    新竹地方法院檢察署公務電話紀錄表、贓物認領保管單、中
    華電信行動電話門號0000000000號資料查詢、和信電訊股份
    有限公司行動電話門號0000000000號雙向通聯紀錄查詢回覆
    、和信電訊股份有限公司身分證字號Ｚ000000000號身分證字
    號資料查詢回覆在卷可參（見97年度偵字第1185號第22 至
    23頁、第53頁、第61至63頁、第86至89頁、第96至101頁、
    第102至113頁、第114至119頁），足見被告3人所為前開自
    白，確與事實相符而堪採信，本案被告3人乘如附表編號
    (一)至(三)號所示之借款人等急迫貸以金錢，而取得與原本顯不
    相當之重利犯行，事證明確，應依法論科。
二、核被告乙○○、丁○○、丙○○等人所為，均係犯刑法第34
    4條之重利罪。被告乙○○與丁○○就附表編號(一)部分間及
    被告乙○○、丁○○、丙○○就附表編號(二)、(三)部分間，各
    有犯意之聯絡及行為之分擔，皆為共同正犯。又被告乙○○
    所犯3次重利犯行、被告丁○○所犯3次重利犯行、被告丙○○所犯2次重利犯行，皆犯意各別，行為互殊，應予分論併
    罰。原審認被告罪證明確，引用刑事訴訟法第449條第1項前
    段、第3項、第454條第2項、刑法第28條、第344條、第41
    條第1項前段、第51條第1項第5款，刑法施行法第1項之1，
    ，就被告乙○○量處有期徒刑2月，共3罪，應執行有期徒刑
    5月，就被告丁○○量處有期徒刑2月，共3罪，應執行有期
    徒刑5月，就被告丙○○量處有期徒刑2月，共2罪，應執行
    有期徒刑3月，均併諭知易科罰金之折算標準，經核認事用
    法均無違誤，量刑亦屬妥適，應予維持。被告等人上訴意旨
    認無犯罪事實又指摘原判決量刑過重，請求改判云云，指摘
    原判決不當，為無理由，應予駁回。
三、末查被告乙○○、丁○○、丙○○前均未曾因故意犯罪受有
    期徒刑以上刑之宣告，此有臺灣高等法院被告前案紀錄表及
    刑案資料查註紀錄表各3份在卷可查，因一時失慮，致罹刑
    典，經此次偵查程序及科刑之教訓後，應已知所警惕，相信
    不會再犯，且事後已與被害人戊○○、甲○○達成和解，復
    有乙○○與戊○○及乙○○、丁○○、丙○○與甲○○成立
    之和解書、戊○○出具之刑事撤回告訴狀（見97年度偵字第
    1185號第80至81頁、本院卷第37頁），且被告3人均同意就
    被害人戊○○、倪子凌、甲○○所積欠之本金及利息部分不
    再追討，本院認其所受宣告之刑以暫不執行為適當，故依刑
    法第74條第1項第1款之規定，併予宣告被告乙○○、丁○○
    緩刑3年，被告丙○○緩刑2年，以啟自新；另為使其等深切
    反省，建立正確之法治觀念，爰依刑法第93條第1項之規定
    均諭知緩刑期內付保護管束。
據上論斷，應依刑事訴訟法第455條之1第1項、第3項、第368條
，刑法第74條第1項第1款、第93條第1項，判決如主文。
本案經檢察官陳玉華到庭執行職務
中    華    民    國    98    年    3    月    30    日
                  刑事第一庭  審判長法  官  許翠玲
                                    法  官  楊惠芬
                                    法  官  羅惠雯
以上正本證明與原本無異。
不得上訴。
中    華    民    國    98    年    3     月    30    日
                                    書記官  周育瑜
附表：
 ┌──┬───┬────┬──────┬───────┬───────┐
 │編號│借款人│借款時間│借款地點    │借款金額      │利息計算方式  │
 ├──┼───┼────┼──────┼───────┼───────┤
 │ (一) │倪子凌│96年8月 │新竹市北區磐│3萬元，預扣利 │以10天為1期， │
 │    │      │中旬某日│石路48號前  │息4,500元，實 │每借貸1萬元收 │
 │    │      │        │            │拿2萬5,500元。│取利息1,500元 │
 │    │      │        │            │              │。            │
 ├──┼───┼────┼──────┼───────┼───────┤
 │ (二) │戊○○│97年2月1│新竹縣新埔鎮│2萬元，預扣利 │以10天為1期， │
 │    │      │日15時許│義民路3段113│息4,000元，實 │每借貸1萬元收 │
 │    │      │        │巷口        │拿1萬6,000元  │取利息2,000元 │
 ├──┼───┼────┼──────┼───────┼───────┤
 │ (三) │甲○○│97年1月 │新竹縣芎林鄉│2萬元，預扣利 │以每月為1期， │
 │    │      │初某日  │北二高交流道│息3,000元，實 │每借貸2萬元收 │
 │    │      │        │附近        │拿1萬7,000元  │取利息3,000元 │
 │    │      ├────┼──────┼───────┼───────┤
 │    │      │97年2月 │新竹縣芎林鄉│2萬元，預扣利 │以每月為1期， │
 │    │      │12日12時│北二高交附近│息3,000元，實 │每借貸2萬元收 │
 │    │      │        │            │拿1萬7,000元。│取利息3,000元 │
 └──┴───┴────┴──────┴───────┴───────┘


司法院資訊處製作；財團法人民間司法改革基金會備份。
